【裁判字號】    99,沙簡上,832
【裁判日期】    991216
【裁判案由】    妨害名譽
【裁判全文】
臺灣臺中地方法院刑事判決           99年度沙簡上字第832號
上  訴  人
即  被  告  羅義富  54歲民.
上列上訴人因妨害名譽案件，不服本院沙鹿簡易庭99年度沙簡字
第497號中華民國99年9月15日第一審簡易判決（聲請簡易處刑案
號：99年度偵字第4014號），提起上訴，本院管轄第二審合議庭
判決如下：
    主    文
上訴駁回。
    事    實
一、羅義富與陳川田係分別居住在臺中縣沙鹿鎮○○路217號、
    219號之鄰居。羅義富前因細故曾與陳川田發生嫌隙而對其
    心生不滿，竟基於妨害名譽之犯意，於民國98年11月16日晚
    間6時許，在陳川田位於臺中縣沙鹿鎮○○路219號住處前之
    公眾得以共見共聞之開放空間，以「幹妳娘機巴」、「幹你
    老」、「幹你老機巴」等語辱罵陳川田，足以貶損陳川田在
    社會上之評價及名譽。
二、案經陳川田訴由臺中縣警察局清水分局報請臺灣臺中地方法
    院檢察署檢察官偵查後聲請以簡易判決處刑。
    理  由
壹、證據能力之說明：
    按被告以外之人於審判外之陳述，雖不符前4條之規定，而
    經當事人於審判程序同意作為證據，法院審酌該言詞陳述或
    書面陳述作成時之情況，認為適當者，亦得為證據。當事人
    、代理人或辯護人於法院調查證據時，知有第159條第1項不
    得為證據之情形，而未於言詞辯論終結前聲明異議者，視為
    有前項之同意，刑事訴訟法第159條之5定有明文。立法意旨
    在於傳聞證據未經當事人之反對詰問予以核實，原則上先予
    排除，惟若當事人已放棄詰問或未聲明異議，基於證據資料
    愈豐富，愈有助於真實發現之理念，且強化言詞辯論主義，
    法院自可承認該傳聞證據例外有證據能力。經查，本案檢察
    官及被告，均未爭執本判決所引用之各項證據，復未於言詞
    辯論終結前聲明異議，本院審酌各該證據作成時之情形，亦
    無違法或不當取證之瑕疵，且均與本案之事實有關，認以之
    作為本案之證據亦無不適當之情形，應認下列各項證據均有
    證據能力。
貳、實體之說明：
一、訊據上訴人即被告（下稱被告）羅義富固不否認有於前揭時
    、地以上詞辱罵之事實，惟矢口否認有何公然侮辱犯行，辯
    稱：伊當時是在家與朋友聊天而口出上詞，不是對陳川田辱
    罵云云。惟查，前揭犯罪事實，業據告訴人陳川田於警詢時
    、偵查中及本院指訴綦詳，並有告訴人提出之錄音帶1捲扣
    案可證，復有警員製作之偵查報告書、臺中縣警察局清水分
    局警員製作之錄音帶譯文在卷可佐。再查，被告於偵查中係
    辯稱：當天我是在家門口對外面在罵，我罵的「川田」不是
    指陳川田，而是另一位朋友林川田云云（偵卷第25頁），已
    與其於本院上開所辯：係在住家內與朋友聊天而口出上詞不
    符。參以被告辱罵之內容包括：「法官也說你川田」、「這
    排房子都你家的喔」等語，有上開錄音帶譯文在卷可參，足
    見該「川田」曾與被告涉訟。而被告之前確曾與告訴人另案
    涉訟，此有臺灣臺中地方法院檢察署95年度偵字第2102號聲
    請簡易判決處刑書、本院沙鹿簡易庭95年度沙簡字第519號
    判決書在卷可稽，而被告於偵查中亦自承：伊與「林川田」
    並無官司涉訟等語，足見被告辱罵之對象，即係告訴人陳川
    田無誤。被告雖聲請傳喚證人劉德興到庭作證，惟證人劉德
    興於本院證稱：「（問：你當天為何會到被告家喝酒？）我
    下班過去附近辦事情，就過去找他喝酒。我過去時，被告與
    吳先生已經開始在喝了。我是臨時過去的，沒有經過被告通
    知。（問：你當天喝到幾點？）我不知道，喝到我已經在茫
    了，就躺在被告家那邊，等清醒才回家。（問：在場的人有
    互罵三字經？）是，都在說排六合彩的事情，對互相的牌不
    滿意，所以就罵「幹你娘」，說為何要排這個牌。（問：有
    無罵「川田」）我不知道，我沒有聽到。（問：你喝酒後做
    什麼？）我不知道，就躺在沙發上，不知道他們在做什麼，
    我先躺下去，他們還在泡茶聊天。（問：在你清醒時，你有
    無看到被告走出門外？）沒有，我們三個人在房子裡面算牌
    ，然後罵三字經。我喝完就躺在旁邊。我們都在排六合彩，
    為了算六合彩罵來罵去。」等語，惟被告則供稱（經隔離訊
    問後）：「（問：當天證人為何會到你家喝酒？）證人常常
    與我一起喝酒，當天我有約他，是吳俊彥先到我家，後來我
    就打電話給證人，叫他過來喝。（問：是你打電話給證人問
    他有沒有空才叫他過去喝酒？）是，就想證人沒事，所以叫
    他過來喝。（問：當天為何會互相罵三字經？）我們喝酒後
    都會罵一些政治的事情，是口頭禪會一直罵來罵去。（問
    ：當天除了政黨的事情以外，有無因為何事罵三字經？）大
    部分都是為了政黨的事情在罵，沒有其他事情。（問：當天
    有沒有喝很多？）沒有喝很多，證人喝完後還要騎機車回台
    中，當時喝完酒後還有喝一些茶，他就離開了。（問：當天
    證人有無因為喝醉留在你家休息？）沒有。（問：你說你當
    天在家門口罵三字經？）因為人進進出出，狗一直在叫，我
    就出去趕狗。」等語。二人就證人是否是經被告通知過來喝
    酒、當時互罵三字經的原因為何、證人喝完酒後有無在被告
    家休息後再離開、被告當時有無出去外面等重要情節，所供
    相互齟齬，證人所證明顯係迴護被告之詞，不足採信。參諸
    告訴人提供之錄音帶並經警員轉錄之譯文，內容有「川田，
    你有種下來，你那個電錶、、、」「你在跟我錄音啊，都一
    樣、、、」，從上開錄音內容亦可知，被告明顯是在罵告訴
    人。是被告否認犯行所為之辯解，顯係事後卸責之詞，不足
    採信。本案事證明確，被告犯行，堪以認定。
二、核被告所為，係犯刑法第309條第1項之公然侮辱罪。原審認
    被告罪證明確，依刑法第309條第1項、第41條第1項前段，
    刑法施行法第1條之1第1項、第2項前段，逕以簡易判決量處
    被告拘役20日，如易科罰金，以新台幣1千元折算1日，認事
    用法核無違誤，量刑亦稱妥適。被告上訴意旨略以：伊當時
    所說之「川田」與林川田並非同一人，本案係因台電公司發
    文要告訴人配合辦理換表作業，因告訴人違建致電表無法抄
    錄，而被告有以口頭告之，致其不滿才引起，原審顯係誤解
    被告有妨害名譽，蓋本案可溯及告訴人之前曾經法院判決須
    賠償被告新台幣2萬元，惟被告基於敦親睦鄰，從未向告訴
    人催討，足見告訴人之傲慢等語。惟查，被告否認犯行之不
    足採信，已如前述，至於告訴人是否因抄表一事而不滿被告
    、告訴人是否須賠償被告、被告有無向告訴人催討、告訴人
    是否傲慢等等，則與本案被告是否有以上開侮辱字句公然對
    告訴人侮辱之犯行無涉。被告執以上訴，並無理由，其上訴
    應予駁回。
據上論斷，應依刑事訴訟法第455條之1第1項、第3項、第368條
，判決如主文。
本案經檢察官楊朝嘉到庭執行職務。
中    華    民    國    99    年    12    月    16    日
          刑事第十二庭    審判長法  官  郭瑞祥
                                法  官  莊秋燕
                                法  官  簡婉倫
以上正本證明與原本無異。
本件不得上訴。
                                書記官  黃雅青
中    華    民    國    99    年    12    月    16    日
附錄論罪科刑法條
中華民國刑法第309條
（公然侮辱罪）
公然侮辱人者，處拘役或 3 百元以下罰金。
以強暴犯前項之罪者，處 1 年以下有期徒刑、拘役或 5 百元以
下罰金。

司法院資訊處製作；財團法人民間司法改革基金會備份。
